【裁判字號】    98,上訴,1477
【裁判日期】    980609
【裁判案由】    違反槍砲彈藥刀械管制條例
【裁判全文】
臺灣高等法院刑事判決                98年度上訴字第1477號
上  訴  人
即  被  告    甲○○
指定辯護人    本院公設辯護人  周君穎
上列上訴人因違反槍砲彈藥刀械管制條例案件，不服臺灣新竹地
方法院97年度訴字第725號，中華民國98年2月26日第一審判決（
起訴案號：臺灣新竹地方法院檢察署97年度偵緝字第279號），
提起上訴，本院判決如下：
    主  文
上訴駁回。
    事實及理由
一、本案經本院審理結果，認第一審判決以上訴人即被告甲○○
    係犯槍砲彈藥刀械管制條例第8條第4項之未經許可持有其他
    可發射子彈具有殺傷力之改造手槍罪、及同條例第12條第4
    項之未經許可持有子彈罪。被告以一行為同時觸犯上開2罪
    ，應依刑法第55條之規定，為想像競合犯，從一重論以槍砲
    彈藥刀械管制條例第8條第4項之未經許可持有其他可發射子
    彈具有殺傷力之改造手槍罪。且被告為累犯。並審酌被告未
    經許可持有上開具有殺傷力之槍枝及子彈，如持以犯罪，顯
    將嚴重危害社會安全，且被告於犯後否認犯行，未見悔意之
    態度，及其犯罪之目的、手段、智識程度等一切情狀，判決
    被告「甲○○未經許可，持有可發射子彈具有殺傷力之改造
    手槍，累犯，處有期徒刑肆年貳月，併科罰金新臺幣拾萬元
    ，罰金如易服勞役，以新臺幣壹仟元折算壹日，扣案之改造
    手槍壹枝（槍枝管制編號：0000000000號），沒
    收之。」；認事用法及量刑均無不當，應予維持，並引用第
    一審判決書記載之事實、證據及理由（如附件原審判決書）
    。
二、本案事證已明。被告甲○○上訴意旨仍執前詞質疑證人乙○
    ○、楊場洲、徐定明在原審之證詞，而指摘原判決不當，為
    無理由，應予駁回。
三、被告甲○○經合法傳喚，無正當理由不到庭，爰不待其陳述
    ，逕行判決。
據上論斷，應依刑事訴訟法第373條、第368條、第371條，判決
如主文。
本案經檢察官劉文水到庭執行職務。
中    華    民    國    98    年    6     月    9     日
                  刑事第一庭審判長法  官  葉騰瑞
                                  法  官  莊明彰
                                  法  官  王炳梁
以上正本證明與原本無異。
如不服本判決，應於收受送達後10日內向本院提出上訴書狀，其
未敘述上訴之理由者並得於提起上訴後10日內向本院補提理由書
（均須按他造當事人之人數附繕本）「切勿逕送上級法院」。
                                  書記官  陳佳伶
中    華    民    國    98    年    6     月    9     日
附錄本案論罪科刑法條全文：
槍砲彈藥刀械管制條例第8條第4項：
未經許可，持有、寄藏或意圖販賣而陳列第1項所列槍枝者，處3
年以上10年以下有期徒刑，併科新臺幣7,000,000元以下罰金。
槍砲彈藥刀械管制條例第12條第4項：
未經許可，持有、寄藏或意圖販賣而陳列子彈者，處5年以下有
期徒刑，併科新臺幣3,000,000元以下罰金。
附件：
臺灣新竹地方法院刑事判決               97年度訴字第725號
公  訴  人  臺灣新竹地方法院檢察署檢察官
被      告  甲○○  男  37歲（民國○○年○月○○日生）
                    身分證統一編號：Ｚ000000000號
                    住新竹縣峨眉鄉○○村○鄰○○街20號
                    （另案於臺灣新竹監獄執行中）
選任辯護人  法律扶助基金會曾能煜律師
上列被告因違反槍砲彈藥刀械管制條例案件，經檢察官提起公訴
（97年度偵緝字第279號），本院判決如下：
    主  文
甲○○未經許可，持有可發射子彈具有殺傷力之改造手槍，累犯
，處有期徒刑肆年貳月，併科罰金新臺幣拾萬元，罰金如易服勞
役，以新臺幣壹仟元折算壹日，扣案之改造手槍壹枝（槍枝管制
編號：0000000000號），沒收之。
    事  實
一、甲○○前因竊盜案件，經本院於民國92年 3月30日以92年度
    易字第167號判決判處有期徒刑 9月，並於92年4月21日確定
    ；又因施用毒品案件，經本院於92年 5月15日以92年度竹東
    簡字第53號判決判處有期徒刑6月，並於92年6月16日確定；
    再因施用毒品案件，經本院於93年3月8日以93年度易字第52
    號判決判處有期徒刑7月，並於93年3月29日確定，上開各案
    件經接續執行，於94年 6月16日縮短刑期假釋出監並交付保
    護管束，嗣於94年10月13日保護管束期滿執行完畢。
二、甲○○明知可發射子彈具有殺傷力之改造手槍及土造子彈係
    槍砲彈藥刀械管制條例第4條第1項第1款、第2款所列管之槍
    砲、子彈，非經主管機關之許可，不得擅自持有，竟於不詳
    時間、地點，因不詳原因取得可發射子彈具有殺傷力之仿WA
    LTHER廠PPK/S型半自動手槍換裝土造金屬槍管而成之改造手
    槍1枝（槍枝管制編號：0000000000號）及直徑7.8mm金屬彈
    頭具有殺傷力之土造子彈 1顆後，即自斯時起未經許可而持
    有上開具殺傷力之改造手槍及土造子彈。嗣於96年 6月19日
    凌晨 1時25分許，甲○○攜帶上開槍支、子彈至新竹縣竹東
    鎮○○路27號，準備開啟其停放該處車牌號碼 0967-GY號自
    用小客車時，為埋伏員警當場查獲其手中持有安非他命 1包
    （關於違反毒品危害防制條例部分，業經本院以96年度易字
    第 577號判決判處有期徒刑10月，並經臺灣高等法院以97年
    度上易字第3023號判決上訴駁回確定），並在其身上查扣具
    殺傷力之上開槍枝、子彈，始悉上情。
三、案經新竹市警察局第二分局報告臺灣新竹地方法院檢察署檢
    察官偵查起訴。
    理  由
一、證據能力有無之判斷：
    本件被告甲○○及其辯護人於本院準備程序及審判程序中均
    明確表示對本案卷內人證、物證之證據能力無意見（見本院
    97年11月21日準備程序筆錄），且於言詞辯論終結前，就本
    案證據之調查，均無任何異議，既無異議，依刑事訴訟法第
    159條之5規定，該等人證、物證，自均有證據能力，先予敘
    明。
二、認定犯罪事實所憑之證據及認定之理由：
(一)、訊據被告甲○○固不否認扣案之可發射子彈之仿 WALTHER廠
    PPK/S型半自動手槍1枝（槍枝管制編號：0000000000號）及
    直徑7.8mm金屬彈頭之土造子彈1顆均具有殺傷力之事實，惟
    辯稱略以：本案系爭槍、彈並非其所有或持有，又警方未於
    第一時間表明身份及拍照錄影存證，且照片上未標明拍照時
    間，明顯屬於事後重建現場，有違程序正義云云。惟查：
１、關於本案系爭槍、彈查獲地點之新竹縣竹東鎮○○路27號該
    處，於本案發生時之96年6月19日凌晨1時25分許，被告確實
    將車牌號碼 0967-GY號自用小客車停放於該地，並於其時在
    該地點之對面訪友完畢欲回該處開車，且當時除本案查獲員
    警外只有被告 1人在場等情，業據被告自承：「（警方查獲
    你時，你要無在場？尚有何人？）有的，只有我 1人」、「
    （當天你被查獲之前，你去哪裡？）當時我去停車地點對面
    的 2樓去找人，找完了，準備要回來開車」等語在卷（3738
    號偵卷第9頁、本院卷第118頁），核與證人即本案查獲員警
    乙○○證述：「（查獲現場除了你們警員 3人及被告外，尚
    有何人？）所長後來在凌晨 1點40多分才到，當時我們已取
    出手槍」、「（查獲之現場尚有何人？）只有我們 3人，所
    長是最後才來」、「（你們在埋伏現場有看到甲○○跟其他
    人同行？）就只有看到甲○○ 1個人要去開車，並沒有看到
    有人與他同行」等語（3738號偵卷第74頁至第75頁、279 號
    偵卷第46頁、本院卷第 111頁）；證人即本案查獲員警徐定
    明證述：「（查獲之現場尚有何人？）只有我們 3人，所長
    是最後才來」等語（ 279號偵卷第46頁）；證人即本案查獲
    員警楊場洲證述：「（查獲之現場尚有何人？）只有我們 3
    人，所長是最後才來」等語大致相符（ 279號偵卷第46頁）
    ，且有偵查報告 1份在卷可稽（3738號偵卷第18頁），足認
    本件案發當時新竹縣竹東鎮○○路27號該處，除本案查獲員
    警外確實只有被告1人在場之事實，應可認定。
２、關於本案系爭槍、彈查獲、發現之經過：
(1)、業據證人即查獲員警乙○○證述：「（當天查緝情形？）當
    天我們在該處看到該自小客車，但是沒有看到人，我們就在
    附近埋伏，後來到凌晨 1點半左右被告就走過來開車，見他
    手上拿著東西，右側腰際膨膨的，我就與徐定明上前壓制被
    告在地上，要他不要動，楊場洲就下車警戒，後來將被告壓
    制在地上，發現他手上拿著 3包安非他命，我就問他什麼名
    字，他告訴我他是甲○○，我確定他就是我們鎖定的對象，
    就先上手銬，後來徐定明在他身上右側腰際搜出 1把手槍，
    內有子彈 1顆，保險已經打開，我們查獲之後就將槍放在被
    告頭部前方地上，後來我們還無法將子彈取出，還問他要如
    何取出，後來是他教我們，徐定明才將子彈取出」、「（為
    何會到上開地點去？）因為那是我接到線報說甲○○在場毒
    品交易，說他很兇殘，身上可能帶有槍」、（「埋伏多久後
    ，何時看到甲○○在案發地點出現？）半個多小時」、「（
    看到被告出現後，你們 3個人分別做什麼事情？）就先叫甲
    ○○趴下來不要動，明顯用眼睛看到被告握有 3包安非他命
    ，就先上銬，看到之後附帶搜索，他的身上就摸到 1把槍」
    、「（所查獲的槍枝，是否可已確定是從被告身上查獲的？
    ）我可以相當確定」、「（是你或徐定明在甲○○身上摸到
    那把槍？）應該是徐定明，當時接獲線報主要是查緝毒品，
    原本的線報有說被告身上可能會有槍，叫我們小心點」、「
    （原本是否認識被告？）不認識，線報是叫我們去埋伏車子
    」、「（被告所駕駛的0967GY車子，你之前是否看過？）沒
    有」、「（你當時接獲線報，檢舉人是說被告上開車號，還
    是跟你形容車子的廠牌？）線報直接說車牌號碼、紅色車子
    」、「（線報就有提到是甲○○這個人？）當時還不知道被
    告的姓名，只知道開車的人有毒品交易，沒有提到甲○○ 3
    個字」、「（埋伏地點也是線報中提到上開車輛停放的位置
    ？）當時線報說往明星路進去之後左手邊就看得到，很明顯
    就是停在路邊」等語（3738號偵卷第73頁至第74頁、本院卷
    第107頁至第111頁）；證人即本案查獲員警徐定明證述：「
    （96年 6月19日如何查獲被告？）乙○○接到線報，表示在
    竹東鎮○○路有1個人開1部紅色車子及車號，開車的人身上
    有手槍及毒品，當時我與楊是巡邏，我與楊、康一起回派出
    所再開楊的車子前往，到了現場明星路27號是一處住宅，紅
    色車子停在27號住宅對面，發現車號與線報所說一樣，我們
    就將車子停好埋伏在車後巷子口，過了幾分鐘就發現有 1個
    人靠近車子要開車，就是被告本人，我們本來都不認識，我
    們就上車，楊就開車靠近那人，靠近之後我與康先叫那人不
    要動，要求他雙手舉高，他左手就抓著 1包安非他命，我們
    就叫他趴在地上，因為他已經是現行犯，我們就將手銬銬在
    他手上，我們碰觸到他腰際有 1把手槍，將他衣服拉開發現
    確實是 1把手槍，楊就當場照相，照完相我將他手槍拿出來
    放在旁邊，我就問被告手槍裡面是（否）有子彈，他說有 1
    顆，我問被告是否上膛，被告說有上膛，我問他如何取出，
    他就說彈匣卸下，我檢視保險閥是關著的，拉滑套 2下，子
    彈就彈出來 1顆，現場就由楊開始照相，康在後面錄影，然
    後打電話請求所長前來支援，後來所長與其他同仁一起過來
    支援，就將被告帶回派出所」等語綦詳（3738號偵卷第81頁
    第82頁）。
(2)、又本案發生之緣由係因證人乙○○於96年6月19日凌晨零時2
    0分許，接獲檢舉線報指稱：「有一名男子，駕駛0967-GY自
    小客車於上述地點（即新竹縣竹東鎮○○路25號前【附近】
    ）毒品交易，且身上可能攜帶危險物品，請貴所查緝」，有
    新竹市警察局第二分局受理各類案件紀錄表 1份在卷可稽（
    3738號偵卷第40頁），可知證人乙○○等人係因接獲毒品交
    易線報始前往查緝，且前往案發地點之前目標僅鎖定車牌號
    碼及車輛顏色，根本不知道被告之身份及姓名，而根據線報
    於案發當日也確實於新竹縣竹東鎮○○路25號附近查獲被告
    持有毒品，關於該部分業經本院以96年度易字第 577號判決
    判處有期徒刑10月，並經臺灣高等法院以97年度上易字第30
    23號判決上訴駁回確定，亦有臺灣高等法院被告前案紀錄表
    1份在卷可稽，參以觀之證人乙○○、徐定明2人之證述內容
    間尚合於常情並無矛盾，且證人乙○○、徐定明均係經具結
    後始為上開證述，當無甘冒受偽證罪之追訴處罰，而為與事
    實不符之虛偽陳述之理，況證人乙○○、徐定明與被告互不
    相識，亦無仇隙，應無設詞構陷誣指被告之可能及必要，是
    以證人乙○○、徐定明前揭所為證述內容，確為實情，堪以
    採信。
３、從而，本件案發當時新竹縣竹東鎮○○路27號該處，除本件
    查獲員警外確實只有被告在場之事實，既經本院認定如前，
    則此應已足以證明被告確係持有本件系爭槍、彈無疑。此外
    ，並有照片8張（3738號偵卷第41頁至第43頁、279號偵卷第
    39頁至第40頁）及改造槍枝1枝及土造子彈1顆等物扣案可佐
    ，又上開扣案物品經送內政部警政署刑事警察局以性能檢驗
    法及試射法鑑驗後，證實改造手槍1枝（槍枝管制編號：000
    0000000 號），認係由仿WALTHER廠PPK/S型半自動手槍製造
    之槍枝，換裝土造金屬槍管而成，擊發功能正常，可供擊發
    適用子彈使用，認具殺傷力，送鑑改造子彈 1顆，認係土造
    子彈，具直徑約 7.8mm金屬彈頭，經試射，可擊發，認具殺
    傷力，有該局於96年 7月31日出具之刑鑑字第0960094503號
    槍彈鑑定書號 1份存卷可考（3738號偵卷第57頁至第59頁）
    ，足見被告所持有之改造手槍及土造子彈 1顆，均為具殺傷
    力之違禁物甚明。本案事證已臻明確，被告確有於不詳時間
    、地點，未經許可因不明原因取得並持有具殺傷力之改造手
    槍及土造子彈之犯行，堪予認定，自應依法論科。
(二)、至辯護人為被告辯護稱：關於員警說有接獲線報在被告身上
    查獲槍彈之經過情形，證人乙○○、楊場洲、徐定明 3人間
    說法相異，因此無法以證人 3人的說法認定被告犯行，且員
    警接獲線報時有充分時間可以準備相關物品，所長也有來錄
    影，但是給檢察署的報告說所有的東西都送過來，然作證又
    說有些東西已經毀損，沒有其他佐證，應該作有利於被告之
    認定等語。惟查，關於證人乙○○、楊場洲、徐定明就本案
    查獲經過情形，證述內容大致相符，業據說明如上，其間枝
    微末節縱雖略有出入，尚難謂有違常情，自得採為不利於被
    告之認定；至關於本案查獲經過之相關拍照、錄音、錄影情
    形，因器材欠缺或機器操作不當，致未能完整採證，或照片
    上未能詳細顯示拍照時間，此部分承辦相關人員或有行政疏
    失，惟排除上開證據，尚不影響本案被告犯行之成立，故無
    法據此為被告有利之認定；再雖本案改造手槍 1枝、改造子
    彈1 顆，檢視結果該槍、彈業已化驗過，於彈匣及近護弓之
    槍身上有指紋殘跡顯現，均無法比鑑，經再化驗結果，亦無
    可供比對之指紋，有內政部警政署刑事警察局96年 6月28日
    刑紋字第0960096325號槍彈鑑定書號 1份在卷可參（3738號
    偵卷第57頁至第56頁），惟本案槍、彈既係因經過化驗，致
    無法採集有效指紋比對化驗，而非經化驗其上無被告之指紋
    ，則此部分亦難採為有利於被告之認定，附此敘明。
三、論罪：
(一)、按槍砲彈藥刀械管制條例第 4條所列之槍砲、彈藥，依同條
    例第 5條規定，非經中央主管機關許可，不得製造、販賣、
    運輸、轉讓、出租、出借、持有、持有或陳列。本件被告所
    持有可發射子彈具有殺力之仿WALTHER廠PPK/S型半自動手槍
    製造之改造手槍 1枝（槍枝管制編號：0000000000號）及直
    徑7.8mm金屬彈頭具有殺傷力之土造子彈1顆，係分屬槍砲彈
    藥刀械管制條例第4條第1項第1款及第2款所稱之其他可供發
    射子彈具有殺傷力之槍砲、子彈。核被告未經許可，持有可
    發射子彈具有殺傷力之改造手槍、土造子彈，所為係犯槍砲
    彈藥刀械管制條例第8條第4項之未經許可持有其他可發射子
    彈具有殺傷力之改造手槍罪、及同條例第12條第 4項之未經
    許可持有子彈罪。
(二)、又被告係於同一時地持有上開改造槍枝及土造子彈，並將之
    一同持有迄至遭警查獲為止，堪認係以一行為同時觸犯上開
    2 罪，為想像競合犯，應依刑法第55條之規定，從一重論以
    槍砲彈藥刀械管制條例第8條第4項之未經許可持有其他可發
    射子彈具有殺傷力之改造手槍罪。
(三)、再按，未經許可持有手槍，其持有之繼續，為行為之繼續，
    亦即一經持有手槍，罪即成立，但其完結須繼續至持有行為
    終了時為止（最高法院88年第 8次刑事庭會議決議參照）。
    其間法律縱有變更，其行為既繼續實施至新法施行以後，即
    與犯罪後法律有變更之情形不同，不生新舊法比較適用問題
    （最高法院75年度臺上字第3370號判決意旨參照）。經查，
    被告係於不詳時間起持有扣案之改造手槍及土造子彈，經警
    於96年6月19日凌晨1時25分許查獲，則被告未經許可持有扣
    案改造手槍及土造子彈之行為繼續中，雖槍砲彈藥刀械管制
    條例已於94年 1月26日修正公布，另刑法亦於94年1月7日修
    正公布，並於95年7月1日施行，惟依上開說明，仍不生行為
    後法律變更之新舊法比較問題，應適用其行為終止時之修正
    後槍砲彈藥刀械管制條例、刑法相關規定論處，併此說明。
四、科刑：
    再被告有事實欄所載之前科，此有臺灣高等法院被告全國前
    案紀錄表在卷、及臺灣新竹地方法院檢察署刑案資料查註紀
    錄表各乙份附卷可稽，其於5 年以內再犯有期徒刑以上刑之
    本罪，為累犯，應依刑法第47條第 1項規定加重其刑。爰審
    酌被告未經許可持有上開具有殺傷力之槍枝及子彈，如遭持
    以犯罪，顯將嚴重危害社會安全，且被告於犯後否認犯行，
    未見悔意，態度非佳，及其犯罪之目的、手段、智識程度等
    一切情狀，量處如主文所示之刑及併科罰金刑，並諭知罰金
    易服勞役之折算標準。
五、扣案可發射子彈具有殺傷力之仿WALTHER廠PPK/S型半自動手
    槍製造之改造手槍 1枝（槍枝管制編號：0000000000號），
    屬違禁物，不問屬於犯人與否，應依刑法第38條第1項第1款
    規定宣告沒收。另扣案之直徑 7.8mm金屬彈頭具有殺傷力之
    土造子彈 1顆，業經鑑定試射用罄，已非違禁物，爰不另為
    沒收之諭知。
六、據上論斷，應依刑事訴訟法第299條第1項前段，槍砲彈藥刀
    械管制條例第8條第4項、第12條第 4項，刑法第11條前段、
    第55條、第42條第3項前段、第47條第1項、第38條第1項第1
    款，判決如主文。
本案經檢察官洪期榮到庭執行職務。
中    華    民    國    98    年    2     月    26    日
                  刑事第三庭    審判長法  官  賴淑敏
                                      法  官  林惠君
                                      法  官  楊數盈
以上正本證明與原本無異。
如不服本判決應於收受本判決後10日內向本院提出上訴書狀，上
訴書狀應敘述具體理由。上訴書狀未敘述上訴理由者，應於上訴
期間屆滿後20日內補提理由書狀於本院 (均須按他造當事人之人
數附繕本 )「切勿逕送上級法院」。
中    華    民    國    98    年    2     月    26    日
                                      書記官  陳麗麗
附錄論罪科刑法條：
槍砲彈藥刀械管制條例第8條第4項：
未經許可，持有、寄藏或意圖販賣而陳列第1項所列槍枝者，處3
年以上10年以下有期徒刑，併科新臺幣7,000,000元以下罰金。
槍砲彈藥刀械管制條例第12條第4項：
未經許可，持有、寄藏或意圖販賣而陳列子彈者，處5年以下有
期徒刑，併科新臺幣3,000,000元以下罰金。


司法院資訊處製作；財團法人民間司法改革基金會備份。
